【裁判字號】    89,上訴,1588
【裁判日期】    890608
【裁判案由】    違反森林法
【裁判全文】
臺灣高等法院刑事判決                          八十九年度上訴字第一五八八號
    上  訴  人
    即  被  告  甲○○
右上訴人因違反森林法案件，不服臺灣新竹地方法院八十八年度訴緝字第二三號，中
華民國八十九年三月二十八日第一審判決（起訴案號：臺灣新竹地方法院檢察署八十
年度偵字第七二三四號）提起上訴，本院判決如左：
    主  文
原判決撤銷。
甲○○結夥二人以上，為搬運贓物，使用車輛，竊取森林主產物，累犯，處有期徒刑
壹年，併科罰金拾柒萬柒仟肆佰柒拾捌元，罰金部分如易服勞役，以罰金總額與陸個
月之日數比例折算。
    事  實
一、甲○○曾因犯詐欺罪，經臺灣高等法院台中分院於民國（下同）七十四年六月二
    十八日判處有期徒刑五月，於七十六年九月十八日執行完畢；又因違反森林法案
    件，經本院於七十六年九月七日判處有期徒刑八月，再經最高法院於七十七年一
    月二十日駁回上訴確定，其後又經本院於七十七年六月九日減為有期徒刑四月，
    而於七十七年七月四日執行完畢，猶不知悔改，於八十年間承包林務局大壩尖山
    「九九山莊」擴建工程之搬運材料工作，明知林務局所有而存放在大壩尖山九九
    山莊登山口之倒木扁柏，非經登記編號並會同林務局派員押運，不得擅自取拿，
    竟於同年十月六日下午二時許，在大壩尖山「九九山莊」登山口，利用劉得泉駕
    駛000－0000號砂石貨車載運砂石材料至林務局大安溪事區第五十三林班
    地段，空車欲返回且無人注意之機會，夥同司機劉得泉、工頭葉國光（劉得泉、
    葉國光二人均經原審判處有期徒刑八月，緩刑三年確定）及另二位不詳姓名年籍
    之成年人共五人，共同意圖為自己不法之所有，並基於犯意之聯絡，由甲○○、
    劉得泉及葉國光及另二位不詳姓名年籍之人，共同以工作用之鋼索，將材積四‧
    四一立方公尺，山價為新台幣（下同）十七萬七千四百七十八元（折合銀元五萬
    九千一百五十九元）之森林主產物倒木扁柏二支吊上劉得泉所駕駛000－00
    00號營業大貨車（砂石車）之車斗內，以竊取之，得手後，甲○○駕駛其所有
    箱型車搭載葉國光及其餘二人，先行下山；劉得泉則駕該000－0000號砂
    石貨車在後往竹東方向行駛，至同日下午五時三十五分許，劉得泉駕車途經茅圃
    派出所時，為警員羅月生、伍欽亮發覺車斗內藏有倒木扁柏，經追趕不及遂電告
    五峰檢查哨攔截，而甲○○、葉國光等人因先到清泉休息一段時間後再行出發，
    經隨後趕到之劉得泉告知已被發覺偷載原木之事，遂由甲○○以無線電對講機通
    知劉得泉將倒木扁柏棄置在路邊，以防查緝，並命葉國光僱車上山先通知尚在途
    中之劉得泉，將該二支扁柏倒木丟棄在距茅圃派出所約六公里處之新竹縣五峰鄉
    ○○村○○○路邊，嗣路過五峰檢查哨時，經警察看已未見該二支倒木；惟至翌
    日仍經警循線查獲。
二、案經新竹縣警察局橫山分局移送臺灣新竹地方法院檢察署檢察官偵查起訴。
    理  由
一、訊據被告甲○○在本院審理中對於前揭犯行均坦承不諱，所供核與共犯葉國光在
    警訊中供稱：劉得泉自己駕000－0000號營業大貨車載原木（扁柏兩支）
    ；... 至十八時許，我們四人駛至南清公路隘口路段時，發現劉（得泉）正將車
    停靠道路右側，那時何（啟昭）將車停於道路左側，並將窗戶搖下，劉向何用國
    語說「糟糕了，我在半路上被警方發現我載木材了」；何說「那我們先走在前面
    ，如前面有警察，我會用無線電跟你聯絡」；此時何正用無線電與劉通話；我們
    四人駛至五峰檢查哨前叉路口時，何就拿新台幣五百元叫我包計程車返回攔劉的
    車，並告訴我一定叫劉將原木丟棄；... 劉駛經泰平往竹東方向前約二百公尺處
    時，其將原木倒棄在該路下斜坡後，我與劉繼續駛往竹東了云云（見警訊卷第八
    頁背面、第九頁）。在原法院審理中仍供陳：他（羅慶來）沒有搬木材，只有我
    與司機劉得泉和不認識另外二人在搬運；... 是我用鋼索裝上去的，我和甲○○
    裝上車的；（與甲○○裝木材上去另外二、三位何人）不記得了等語（見原審八
    十年度訴字第一００一號卷第三十五頁背面、第六十九頁）。及共犯劉得泉在警
    訊中亦供稱：我裝運的木材不是我自己盜運，是在登山口工作的何姓包商叫我載
    運的；... 他們是用鋼索吊木材的方法吊到我的砂石車的；... 我從登山口下來
    時，何姓包商與葉國光一起下山，何姓包商駕駛紅色箱型車，他們在前面，我在
    後面，因大車慢慢駕駛；當我的車子駛至大隘轄區大平部落之南清公路大轉彎處
    ，葉國光在那裡等我，且上車，並吩咐我說，何姓包商指示，將該兩株木材隨便
    在公路下面丟棄，所以我才將木材丟棄在上述地點公路下云云（見警訊卷第五頁
    ）。在原法院審理中仍供陳：是甲○○叫我（將木材運到車上）的，他因我是回
    頭車，並無付工資，有甲○○、葉國光幫忙搬；... 我是載運砂石上山，甲○○
    叫我把木材運下山，並沒拿他的錢，甲○○用對講機叫我把木材卸在路旁等語（
    見原審八十年度訴字第一００一號卷第三十八頁、第六十九頁）相符；復有扁柏
    被棄置南清公路之相片五幀、新竹林區管理處竹東工作站領回該共四‧四一立方
    公尺之扁柏二支所出具之領據一紙，及森林被害報告書一紙附在警訊卷可稽，被
    告之前揭自白，自屬可信。次查，本案扁柏二支計四‧四一立方公尺，山價為十
    七萬七千四百七十八元（折合銀元五萬九千一百五十九元），有林務局八十一年
    一月十一日八十一竹政字第三七一號函及價金鑑定書三紙附在原審八十年度訴字
    第一００一號卷第十四頁至第十八頁可證。復據林務局承辦人員乙○○在檢察官
    偵查中供證：被查扣之扁柏二支是倒木，倒木已倒下，不妨害到建立山莊時集材
    線的設立，所以除非有價位我們才會請他們運下去，但這次我們沒有請他們運下
    去云云（見八十年度偵字第七二三四號卷第二十一頁）；在原審仍證稱：甲○○
    跟林務局的合約，是擋到索道上之木材才可以砍掉，把砍下之木材搬到林務局竹
    東工作站等語（見原審八十年度訴字第一００一號卷第三十六頁）。另位林務局
    承辦人員陳英琳亦在原審證稱：要把木材搬到第一個索道口，必須經過我們的查
    驗才可以，以便送到竹東工作站公開標售，他（指被告）要在登山口通知我們去
    檢視編號，他少了這道手續；... 木材因無經查驗編號，所以被認為竊取云云（
    見同上卷第三十七頁）。則本案木材係未經許可擅自竊取搬運下山，已可認定。
    再查，證人即茅圃派出所警員伍欽亮在原法院調查中具結證稱：我和主管（指羅
    月生）在外面庭院往路看看到砂石車箱內載有兩根木材，被告也有看到我們穿制
    服，也沒停車就開走，因當天傍晚路暗，我們有去追，但追不到，就用電話通知
    檢查哨云云（見同上卷第四十七頁背面）。另證人即檢查哨警員周錦貴亦供證：
    茅圃派出所主管羅月生從高處發現砂石車上載有木材，就打電話到檢查哨，傍晚
    六、七點攔到該部載木材的車，已是空車等語（見同上卷第四十四頁背面）。參
    以，被告曾於七十七年間因違反森林法案，經本院判處有期徒刑確定，且其又係
    承包九九山莊之業主，有如前述，其對於森林內之高貴木材不得擅自取拿，自不
    得諉為不知；況被告事後並未補正由林務局派員登記編號並會同押運，更又指示
    共犯劉得泉丟棄贓物，顯見被告係畏罪心虛觀之，被告甲○○有竊取該木材之犯
    意，自無庸置疑。本案事證明確，被告犯行堪予認定。
二、被告甲○○與劉得泉、葉國光及二位不詳姓名年籍之成年人共五人，利用鋼索吊
    取木材，共同分擔竊取之行為，得手後並以共犯劉得泉駕駛之000－0000
    號大卡車載運贓物；核被告甲○○所為，係犯森林法第五十二條第一項第四款、
    第六款之罪；被告與劉得泉、葉國光及其他二位不詳姓名年籍之成年人共五人間
    ，有犯意聯絡及行為分擔，皆為共同正犯。又查，被告甲○○曾因犯詐欺罪，經
    臺灣高等法院台中分院於七十四年六月二十八日判處有期徒刑五月，於七十六年
    九月十八日執行完畢；又因違反森林法案件，經本院於七十六年九月七日判處有
    期徒刑八月，再經最高法院於七十七年一月二十日駁回上訴確定，其後又經本院
    於七十七年六月九日減為有期徒刑四月，而於七十七年七月四日執行完畢，有本
    院被告全國前案紀錄表在卷可稽，其於受有期徒刑之執行完畢，五年以內再犯有
    期徒刑以上之罪，為累犯，依法加重其刑。
三、原審據以論罪科刑，固非無見。惟依森林法第五十二條第一項第四款、第六款規
    定，竊取森林主產物，而結夥二人以上，或為搬運贓物，使用車輛者，處六月以
    上五年以下有期徒刑，併科贓額二倍以上五倍以下之罰金；又，刑法第四十七條
    規定：累犯，加重本刑至二分之一。乃為累犯之被告，原審竟僅科以最低額，即
    贓額二倍之罰金，於法自有違誤。被告之上訴意旨，空言指摘原審量刑過重雖無
    理由，然原判決既有前述之可議，自屬無可維持，應由本院予以撤銷改判。爰審
    酌被告前已有違反森林法犯行，仍不知悛悔，冀圖不勞而獲竊取國有林木，及其
    竊取森林主產物之山價高達新臺幣拾柒萬柒仟肆佰柒拾捌元，對國家所造成甚大
    之損害，然得手後為逃避察查，已將之棄置路旁，事後亦坦承犯行，態度尚稱良
    好等一切情狀，量處如主文所示之刑，併科以贓額三倍之罰金，罰金部分並諭知
    易服勞役之折算標準，如主文所示。
據上論斷，應依刑事訴訟法第三百六十九條第一項前段、第三百六十四條、第二百九
十九條第一項前段，森林法第五十二條第一項第四款、第六款、刑法第十一條前段、
第二十八條、第四十七條、第四十二條第三項，罰金罰鍰提高標準條例第二條，判決
如主文。
本案經檢察官柯晴男到庭執行職務。
中    華    民    國    八十九    年      六        月        八        日
                          臺灣高等法院刑事第十二庭
                              審判長法  官  劉  景  星
                                    法  官  陳  志  洋
                                    法  官  陳  博  志
右正本證明與原本無異。
如不服本判決應於收受送達後十日內向本院提出上訴書狀，其未敘述上訴之理由者並
得於提起上訴後十日內向本院補提理由書（均須按他造當事人之人數附繕本）。
                                    書記官  鄭  兆  璋
中    華    民    國    八十九    年      六        月        九        日
附錄：本判決論罪科刑法條全文
森林法第五十二條第一項第四款、第六款
竊取森林主、副產物而有左列情形之一者，處六月以上五年以下有期徒刑，併科贓額
二倍以上五倍以下罰金：
四、結夥二人以上或僱使他人犯之者。
六、為搬運贓物，使用牲口、船舶、車輛，或有搬運造材之設備者。


司法院資訊處製作；財團法人民間司法改革基金會備份。
